【裁判字號】    95,簡上,374
【裁判日期】    951123
【裁判案由】    恐嚇取財
【裁判全文】
臺灣臺南地方法院刑事判決             95年度簡上字第374號
上  訴  人  臺灣臺南地方法院檢察署檢察官
上  訴  人
即  被  告  癸○○
上列上訴人因被告恐嚇取財案件，不服本院九十五年度簡字第二
○七八號中華民國九十五年六月三十日第一審簡易判決（聲請簡
易判決處刑書案號：九十五年度偵字第七一九三號），提起上訴
及併案審理（案號為：臺灣屏東地方法院檢察署九十五年度偵字
第四四一六號、臺灣嘉義地方法院檢察署九十五年度偵字第五八
一六號），本院管轄之第二審合議庭判決如下：
    主  文
原判決撤銷。
癸○○幫助連續意圖為自己不法之所有，以恐嚇使人將本人之物
交付，累犯，處有期徒刑陸月，如易科罰金以銀元參佰元即新臺
幣玖佰元折算壹日。
    事  實
一、癸○○前因竊盜案件，經本院判處有期徒刑三月確定，甫於
    民國（下同）九十三年十二月九日易科罰金執行完畢。詎其
    仍不知悔，復於報紙「小兵立大功」之分類廣告欄上見有「
    購買存摺」之廣告後，其雖能預見一般人取得他人金融帳戶
    之行徑，常與財產犯罪之需要密切相關，且取得他人存摺之
    目的，在於取得贓款及掩飾犯行不易遭人追查，又對於提供
    帳戶，雖無引發他人萌生犯罪之確信，但仍以縱若有人持以
    犯罪，亦不違反其幫助犯罪之本意，竟基於幫助不詳姓名之
    成年男子連續恐嚇取財之犯意，撥打電話與刊登廣告之不詳
    姓名男子聯絡，並於九十四年十二月間某日，在臺南縣六甲
    鄉○○路某７－１１超商門口，將其所有之中華郵政股份有
    限公司三重中興橋郵局帳戶（帳號：0000000－00
    00000號）及臺北富邦商業銀行股份有限公司永康分行
    帳戶（帳號：000000000000號）存摺、提款卡
    ，分別以新臺幣（下同）三千元之代價，賣予該姓名、年籍
    不詳之人，嗣該人即基於為自己不法所有之概括犯意，以電
    話連續恐嚇如附表所示之被害人，致使渠等心生畏懼，而於
    如附表所示之時間，依指示匯款至癸○○之上開帳戶內。
二、案經臺南縣警察局永康分局報告臺灣臺南地方法院檢察署檢
    察官聲請簡易判決處刑、高雄市政府警察局三民分局第一分
    局移送臺灣屏東地方法院檢察署檢察官併案及嘉義市警察局
    第二分局移送臺灣嘉義地方法院檢察署檢察官併案審理。
    理  由
一、上開事實，業據被告癸○○於警詢、偵查及本院審理時均坦
    承不諱（見臺灣臺南地方法院檢察署九十五年度偵字第七一
    九三號偵查卷第六頁、嘉義市警察局第二分局警卷第二頁、
    本院卷第六十六頁），經核與附表所示被害人之指訴相符（
    見臺灣屏東地方法院檢察署九十五年度偵字第四四一六號偵
    查卷第九頁至第十頁、第十三頁至第十四頁、第十七頁至第
    十八頁、第二十一頁至第二十二頁、第二十五頁至第二十六
    頁、第四十九頁至第七十二頁），況且，於金融機構開設存
    款帳戶，原係針對個人社會信用而予以資金流通，具有強烈
    之屬人性，而金融帳戶為個人理財之工具，於金融機構申請
    開設存款帳戶並無任何特殊之資格限制，一般民眾皆可利用
    存入最低開戶金額之方式，任意在金融機構申請開設存款帳
    戶，且一人並可於不同之金融機構申請多數之存款帳戶使用
    ，尚無任何困難，此乃眾所周知之事實，被告為成年人自屬
    有一般社會經驗之人，對此應有所認知，是無正當理由使用
    他人提供之帳戶，客觀上自可預見其目的係供為某筆資金之
    存入，後再行領出之用，且該筆資金之存入及提領過程係有
    意隱瞞其流程及行為人身分曝光之用意，一般人本於一般認
    知能力應均易於瞭解，故依一般人之社會生活經驗，若見他
    人不以自己名義申請帳戶，反而向人收集存款帳戶為不明用
    途使用或流通，衡情對於該等帳戶可能供不法犯罪目的使用
    ，當有合理之預期，況且利用不相識之人之帳戶從事不法用
    途，早為傳播媒體廣為報導，被告為有社會經驗之成年人，
    其應可預見交付自己名義之帳戶存摺、金融卡及密碼等帳戶
    資料予他人流通，誠有幫助從事不法犯行之人利用，該帳戶
    作為實施犯罪之可能，但其仍將其帳戶資料出售予他人，以
    致自己完全無法了解、控制其帳戶資料之使用方法及流向，
    故被告顯使具有幫助他人利用該帳戶供實施恐嚇取財之犯意
    ，甚為顯然。此外，並有中華郵政國內匯款執據二十紙、臺
    南區中小企業銀行國內匯款申請書一紙、中埔鄉農會匯款單
    一紙及上開帳戶之資金往來交易清單、帳戶基本資料附卷可
    參，足認被告自白與事實相符，應堪採信。本案事證明確，
    被告之犯行，洵堪認定。
二、核被告所為，係犯刑法第三十條第一項、第三百四十六條第
    一項恐嚇取財罪之幫助犯。按被告行為後，刑法部分條文業
    於九十四年一月七日經立法院三讀修正，而經總統於九十四
    年二月二日公布並於九十五年七月一日施行，而新修正之刑
    法第二條第一項規定：「行為後法律有變更者，適用行為時
    之法律。但行為後之法律有利於行為人者，適用最有利於行
    為人之法律。」，而該法係規範行為後法律變更所生新舊法
    律比較之準據法，於新法施行後，即應逕用該條為「從舊從
    輕」之比較；且本次法律變更，比較時應就罪刑有關之共犯
    、未遂犯、想像競合犯、牽連犯、連續犯、結合犯，以及累
    犯加重、自首減輕暨其他法定加減原因（如身分加減）與加
    減例等一切情形，綜其全部罪刑之結果而為比較（最高法院
    九十五年五月二十三日九十五年度第八次刑庭會議決議參照
    ）。且查：
（一）、本件被告於犯罪時之刑法第三十條第一項、第二項規定
        ：「幫助他人犯罪者，為從犯。雖他人不知幫助之情者
        ，亦同。從犯之處罰，得按正犯之刑減輕之」，而九十
        五年七月一日修正公布施行之刑法第三十條第一項、第
        二項則規定：「幫助他人實行犯罪行為者，為幫助犯。
        雖他人不知幫助之情者，亦同。幫助犯之處罰，得按正
        犯之刑減輕之」，比較修正前後之幫助犯規定，修正前
        刑法並無不利於被告，依九十五年七月一日施行之刑法
        第二條第一項前段，應適用行為時即修正前刑法第三十
        條之規定。是被告幫助他人犯罪，為從犯，依修正前刑
        法第三十條第二項規定減輕其刑。
（二）、次查，本案姓名、年籍不詳之成年男子，連續對於如附
        表所示之人恐嚇取財而取得如附表所示之金額惟修正施
        行後之刑法，刪除第五十六條關於連續犯之規定，此刪
        除雖非屬犯罪構成要件之變更，但顯已影響正犯及幫助
        犯之法律效果，自屬法律有變更，比較新舊法適用後之
        結果，修正後之規定並非較有利於該正犯，依刑法第二
        條第一項前段之規定，自應適用行為時之法律適用修正
        施行前刑法第五十六條連續犯之規定，對該正犯論以一
        罪，並加重其刑。
（三）、第查被告因竊盜案件，經本法院以九十三年度簡字第一
        八七八號判決，判處有期徒刑三月確定，並於九十三年
        十二月九日易科罰金執行完畢，此有臺灣高等法院被告
        前案紀錄表一紙附卷可稽，其於五年以內再故意犯本件
        有期徒刑以上之罪，為累犯，惟觀諸本件被告應論處累
        犯加重部分，係於五年以內再故意犯本件有期徒刑以上
        之罪，不論依修正前之刑法第四十七條，或修正後之刑
        法第四十七條第一項之規定，均構成累犯，對被告而言
        並無有利或不利之情形，因刑法第二條第一項前段已規
        定，行為後法律有變更者，適用「行為時」之法律，應
        逕依修正前之刑法第四十七條，論以累犯，加重其刑，
        並依法先加後減。
（四）、被告行為時之刑法第四十一條第一項前段規定：「犯最
        重本刑為五年以下有期徒刑以下之刑之罪，而受六個月
        以下有期徒刑或拘役之宣告，因身體、教育、職業、家
        庭之關係或其他正當事由，執行顯有困難者，得以一元
        以上三元以下折算一日，易科罰金。」；又被告行為時
        之易科罰金折算標準，依廢止前罰金罰鍰提高標準條例
        第二條前段（現已刪除）規定，就其原定數額提高為一
        百倍折算一日，則本件被告行為時之易科罰金折算標準
        ，應以銀元三百元折算一日，依現行法規所定貨幣單位
        折算新臺幣條例應以新臺幣九百元折算為一日。惟九十
        四年二月二日修正公布，九十五年七月一日施行之刑法
        第四十一條第一項前段則規定：「犯最重本刑為五年以
        下有期徒刑以下之刑之罪，而受六個月以下有期徒刑或
        拘役之宣告者，得以新臺幣一千元、二千元或三千元折
        算一日，易科罰金。」，比較修正前後之易科罰金折算
        標準，以九十四年二月二日修正公布前之規定，較有利
        於被告，應依刑法第二條第一項前段，適用修正前刑法
        第四十一條第一項前段規定，定其折算標準，附此敘明
        。是經綜合比較新舊法結果，以修正前刑法規定較有利
        於被告，應依刑法第二條第一項前段規定，一體適用修
        正前之刑法規定。
（五）、原審以被告幫助恐嚇取財犯行事證明確，依刑事訴訟法
        第四百四十九條第一項前段、第四百五十四條第二項，
        修正前刑法第三十條，刑法第三百四十六條第一項，修
        正前刑法第四十七條、第四十一條第一項前段，廢止前
        罰金罰鍰提高標準條例第一條前段、第二條，逕以簡易
        判決量處被告有期徒刑五月，並諭知易科罰金之折算標
        準，認事用法固無不當，惟就移送併案部分，原審未及
        審酌並就正犯之部分論以連續犯，即有未合；檢察官及
        被告據此為由提起上訴，非無理由，是原審判決既有前
        開未洽之處，自應由本院予以撤銷改判。移送併辦部分
        （臺灣屏東地方法院檢察署九十五年度偵字第四四一六
        號、臺灣嘉義地方法院檢察署九十五年度偵字第五八一
        六號）既與本案論罪科刑部分有舊法連續犯裁判上罪之
        關係，業如前述，本院自得依法審理。
（六）、末按刑法第五十七條之規定雖於九十四年二月二日修正
        公布，並於九十五年七月一日施行，然此為法院就刑之
        裁量及酌減審認標準見解之明文化，非屬法律變更（最
        高法院九十五年度第八次刑事庭會議決議內容參照），
        毋庸比較。爰審酌被告犯罪之動機、目的係貪圖不法利
        益、手段非重，犯後坦承犯行，顯見態度良好等一切情
        狀，量處如主文所示之刑，並諭知如易科罰金之折算標
        準，以資儆懲。
三、被告經合法傳喚，有送達證書一紙附卷足參，被告既無正當
    理由不到庭，爰不待其陳述，逕行判決。
據上論斷，應依刑事訴訟法第四百五十五條之一第一項、第三項
、第三百六十九條第一項前段、第三百六十四條、第二百九十九
條第一項前段、第三百七十一條，刑法第二條第一項前段、修正
前刑法第三十條第一項、第二項、廢止前刑法第五十六條、刑法
第三百四十六條第一項、修正前刑法第四十七條、第四十一條第
一項前段、廢止前罰金罰鍰提高標準條例第二條，刑法施行法第
一條之一第一項、第二項前段，判決如主文。
本案經檢察官戌○○到庭執行職務。
中    華    民    國    95    年    11    月    23    日
            刑事第十一庭  審判長法  官  張維君
                                法  官  陳威龍
                                法  官  黃翰義
以上正本證明與原本無異。
不得上訴。
                                書記官  沈建杉
中    華    民    國    95    年    11    月    24    日
附錄本案論罪科刑法條：
中華民國刑法第346條第1項
（單純恐嚇罪）
意圖為自己或第三人不法之所有，以恐嚇使人將本人或第三人之物交付者
，處 6 月以上 5 年以下有期徒刑，得併科 1 千元以下罰金。
附表：
┌──┬───┬──────┬────┬───────┐
│編號│被害人│  匯款時間  │  金額  │   匯款帳戶   │
├──┼───┼──────┼────┼───────┤
│一  │甲○○│95年1月26日 │ 3000元 │三重市中興橋郵│
│    │      │            │        │局0000000-000 │
│    │      │            │        │1873號帳戶    │
├──┼───┼──────┼────┼───────┤
│二  │丙○○│95年1月18日 │ 2500元 │   同    上   │
├──┼───┼──────┼────┼───────┤
│三  │天○○│95年1月18日 │ 2100元 │   同    上   │
├──┼───┼──────┼────┼───────┤
│四  │申○○│95年1月18日 │ 2215元 │   同    上   │
├──┼───┼──────┼────┼───────┤
│五  │亥○○│95年1月20日 │ 6100元 │   同    上   │
├──┼───┼──────┼────┼───────┤
│六  │丑○○│95年1月20日 │ 5021元 │   同    上   │
├──┼───┼──────┼────┼───────┤
│七  │子○○│95年1月23日 │ 3000元 │   同    上   │
├──┼───┼──────┼────┼───────┤
│八  │辰○○│95年1月23日 │ 2504元 │   同    上   │
├──┼───┼──────┼────┼───────┤
│九  │酉○○│95年1月23日 │ 2001元 │   同    上   │
├──┼───┼──────┼────┼───────┤
│十  │午○○│95年1月23日 │ 5000元 │   同    上   │
├──┼───┼──────┼────┼───────┤
│十一│壬○○│95年1月23日 │18000元 │   同    上   │
├──┼───┼──────┼────┼───────┤
│十二│戊○○│95年1月24日 │ 2320元 │   同    上   │
├──┼───┼──────┼────┼───────┤
│十三│未○○│95年1月24日 │ 2234元 │   同    上   │
├──┼───┼──────┼────┼───────┤
│十四│卯○○│95年1月24日 │ 5000元 │   同    上   │
├──┼───┼──────┼────┼───────┤
│十五│丁○○│95年1月24日 │ 2038元 │   同    上   │
├──┼───┼──────┼────┼───────┤
│十六│巳○○│95年1月18日 │ 2537元 │   同    上   │
├──┼───┼──────┼────┼───────┤
│十七│己○○│95年1月18日 │ 2217元 │   同    上   │
├──┼───┼──────┼────┼───────┤
│十八│己○○│95年1月20日 │ 2233元 │   同    上   │
├──┼───┼──────┼────┼───────┤
│十九│寅○○│95年1月20日 │ 2337元 │   同    上   │
├──┼───┼──────┼────┼───────┤
│二十│乙○○│95年1月20日 │ 2330元 │   同    上   │
├──┼───┼──────┼────┼───────┤
│二一│庚○○│95年1月23日 │ 2500元 │   同    上   │
├──┼───┼──────┼────┼───────┤
│二二│辛○○│95年2月3日  │ 2520元 │臺北富邦商業銀│
│    │      │            │        │行永康分行6831│
│    │      │            │        │00000000號帳戶│
└──┴───┴──────┴────┴───────┘


司法院資訊處製作；財團法人民間司法改革基金會備份。
